臺灣花蓮地方法院刑事判決
111年度原金訴字第49號
公  訴  人  臺灣花蓮地方檢察署檢察官
被      告  徐正一


選任辯護人  溫翊妘律師(法扶律師)
上列被告因洗錢防制法等案件，經檢察官提起公訴（111年度偵
字第3764號），本院合議庭裁定由受命法官獨任依簡式審判程序
審理，判決如下：
    主  文
徐正一幫助犯洗錢防制法第十四條第一項之洗錢罪，處有期徒刑
貳月，併科罰金新臺幣壹萬元，罰金如易服勞役，以新臺幣壹仟
元折算壹日。
    事實及理由
一、被告徐正一所犯非死刑、無期徒刑、最輕本刑有期徒刑3年
    以上或高等法院管轄第一審案件之罪，且其於準備程序進行
    中，先就被訴事實為有罪陳述，經告知簡式審判程序之旨，
    並聽取檢察官、被告及辯護人之意見後，本院依刑事訴訟法
    第273條之1第1項規定，裁定以簡式審判程序進行本案之審
    理，是本案之證據調查，依同法第273條之2規定，不受同法
    第159條第1項、第161條之2、第161條之3、第163條之1及第
    164條至第170條規定之限制；且依同法第310條之2準用同法
    第454條之規定，得製作略式判決書，合先敘明。
二、本案犯罪事實及證據，除被告交付帳戶資料之時間、地點更
    正為「於111年2月7日，在位於花蓮縣花蓮市之兆豐國際商
    業銀行」，及證據補充「被告於本院準備程序及審理時之自
    白」外，餘均引用檢察官起訴書之記載（如附件）。
三、論罪科刑：
㈠核被告所為，係犯刑法第30條第1項前段、同法第339條第1項之
  幫助詐欺取財罪，刑法第30條第1項前段、洗錢防制法第14條
  第1項之幫助洗錢罪。
㈡被告本件犯行，同時涉犯幫助詐欺取財罪與幫助洗錢罪，乃一
  行為觸犯數罪名之想像競合犯，應從一重之幫助洗錢罪處斷。
㈢被告係對詐欺及洗錢之正犯資以助力而未參與其犯罪行為之實
  行，屬幫助犯，爰依刑法第30條第2項規定，減輕其刑。另按
  犯洗錢防制法第14條、第15條之罪，在偵查或審判中自白者，
  減輕其刑，同法第16條第2項定有明文。查被告就本件犯行，
  於本院審理時坦承不諱（見本院卷第123頁），應依前開規定
  減輕其刑，並依法遞減之。
㈣至辯護人雖請求依刑法第59條酌減其刑及給予被告緩刑之宣告
  等語，然本件並無情輕法重或犯罪顯可憫恕之情，況刑法第33
  9條第1項詐欺取財罪之法定刑為「5年以下有期徒刑、拘役或
  科或併科50萬元以下罰金」、洗錢防制法第14條第1項洗錢罪
  之法定刑為「7年以下有期徒刑，併科新臺幣500萬元以下罰金
  」，實無「認科以最低度刑仍嫌過重」之狀況。另被告前因不
  能安全駕駛案件，經本院以108年度花原交簡字第546號判處有
  期徒刑3月，於民國108年11月20日確定，有臺灣高等法院被告
  前案紀錄表可參，自不合於刑法第74條第1項各款得宣告緩刑
  之要件，故辯護人上開主張，均無理由。
㈤爰審酌被告雖未實際參與詐欺取財及洗錢犯行，然其提供帳戶
  資料供詐欺集團充為詐欺犯罪之用，助長詐欺集團犯罪之橫行
  ，並協助掩飾犯罪贓款去向，增加國家查緝犯罪及告訴人尋求
  救濟之困難，危害社會秩序穩定及正常交易安全，造成告訴人
  受有金錢損失，所為實不足取；惟念及被告於本院中終能坦承
  犯行，且與告訴人陳昱勳達成調解，賠償其所受損失，有本院
  調解筆錄可佐（見本院卷第103頁），犯後態度良好；兼衡被
  告自陳國中肄業之教育程度、職業為臨時工、日薪約新臺幣1,
  300元、經濟狀況不佳、扶養母親與子女之生活狀況（見本院
  卷第125頁），並考量被告犯罪之動機、目的、手段、提供帳
  戶數量、各告訴人所受損害等一切情狀，量處如主文所示之刑
  ，並就罰金刑部分，諭知易服勞役之折算標準。
四、沒收：
　　末查本案並無證據證明被告確有因幫助詐欺取財及幫助洗錢
    之犯行而有任何犯罪所得，自無犯罪所得應予宣告沒收、追
    徵之問題。
據上論斷，應依刑事訴訟法第273條之1第1項、第299條第1項前
段、第310條之2、第454條第2項，判決如主文。
本案經檢察官陳貞卉提起公訴，檢察官林于湄到庭執行職務。
中　　華　　民　　國　　111 　年　　10　　月　　25　　日
　　　　　　　　　刑事第四庭    法　官　林思婷
以上正本證明與原本無異。
如不服本判決應於收受送達後20日內向本院提出上訴書狀，並應
敘述具體理由。其未敘述上訴理由者，應於上訴期間屆滿後20日
內向本院補提理由書(均須按他造當事人之人數附繕本)「切勿逕
送上級法院」。告訴人或被害人如對於本判決不服者，應具備理
由請求檢察官上訴，其上訴期間之計算係以檢察官收受判決正本
之日期為準。
因疫情而遲誤不變期間，得向法院聲請回復原狀。
中　　華　　民　　國　　111 　年　　10　　月　　27　　日

                                書記官  宋瑋陵
附錄本案論罪科刑法條：
洗錢防制法第14條
有第二條各款所列洗錢行為者，處七年以下有期徒刑，併科新臺
幣五百萬元以下罰金。
前項之未遂犯罰之。
前二項情形，不得科以超過其特定犯罪所定最重本刑之刑。
刑法第339條
意圖為自己或第三人不法之所有，以詐術使人將本人或第三人之
物交付者，處五年以下有期徒刑、拘役或科或併科五十萬元以下
罰金。以前項方法得財產上不法之利益或使第三人得之者，亦同
。
前二項之未遂犯罰之。
【附件】
臺灣花蓮地方檢察署檢察官起訴書
                                     111年度偵字第3764號
　　被　　　告　徐正一　
    選任辯護人  何俊賢律師 （法律扶助律師）
上列被告因詐欺案件，已經偵查終結，認應提起公訴，茲將犯罪
事實及證據並所犯法條分敘如下：
　　　　犯罪事實
一、徐正一明知金融機構存摺帳戶為個人信用之表徵，且任何人
    均可自行到金融機構申請開立存款帳戶而無特別之窒礙，並
    可預見將自己所有之帳戶存摺、金融卡及提款密碼等金融帳
    戶資料提供他人時，極可能供詐欺集團作為人頭帳戶，用以
    匯入詐欺贓款後，再利用語音轉帳或以存摺、金融卡提領方
    式，將詐欺犯罪所得之贓款領出，使檢、警、憲、調人員與
    被害人均難以追查該詐欺罪所得財物，而掩飾詐欺集團所犯
    詐欺罪犯罪所得之去向，竟基於縱所提供之帳戶被作為掩飾
    詐欺取財罪不法犯罪所得去向，亦不違背其本意之幫助詐欺
    、幫助洗錢不確定故意，先於民國111年2月7日至兆豐銀行
    臨櫃辦理網路帳號、密碼申請及綁定約定帳戶，再於同年2
    月7日至2月10日間某日，在臺灣地區不詳地點，將其所申辦
    兆豐國際商業銀行帳號00000000000號帳戶（下稱兆豐銀行
    帳戶）之存摺、提款卡及密碼、網路銀行帳號、密碼，交予
    真實姓名年籍不詳之詐欺集團成員。嗣該詐欺集團即意圖為
    自己不法之所有，基於詐欺之犯意聯絡，分別於附表所示詐
    欺時間、詐欺方式，詐騙附表所示之人，致其等均陷於錯誤
    ，而依該詐騙集團指示，分別將附表所示匯款金額匯入徐正
    一上開金融帳戶內，旋遭詐騙集團成員提領一空。嗣其等發
    覺受騙，報警處理而循線查獲上情。
二、案經李宛璇、陳昱勳訴請花蓮縣警察局花蓮分局報告偵辦。
　　　　證據並所犯法條
一、證據清單及待證事實：
編號 證據名稱 待證事實 1 被告徐正一於警詢及偵查之供述。 被告雖坦承上開金融帳戶為其所申辦使用等情，惟矢口否認有何幫助詐欺犯行，辯稱：今年2月10幾日去基隆市找親戚打工時，但未找到親戚，就在公園喝酒後睡著，將上開金融帳戶資料連同隨身衣物置於背包內，醒來時，背包已經不見，沒有想到要報案，就先回花蓮，再隔一天，就去光華派出所報案，舊的密碼是520420我的生日，因為領錢時都是使用存摺去領，所以寫在存摺上比較方便，連密碼一起給櫃檯服務人員，請服務人員幫我寫大寫的提款數字云云。 2 告訴人李宛璇、陳昱勳於警詢之指訴。 告訴人李宛璇、陳昱勳指訴於附表所列詐欺時間、遭附表所示詐欺方式詐騙，於附表所示時間，將附表所示匯款金額匯入被告上開金融帳戶之事實。 3 被告上開金融帳戶之申辦人基本資料及交易明細、告訴人李宛璇所提出之其與詐欺集團成員LINE對話紀錄、網路銀行轉帳交易明細、告訴人陳昱勳所提出之其與詐欺集團成員LINE對話紀錄、台北富邦銀行存摺交易明細、匯款委託書各1份。 1、證明上開金融帳戶確為被告所申辦之事實。 2、證明告訴人李宛璇、陳昱勳遭詐騙，並於附表所列時間，將附表所示匯款金額匯入被告上開金融帳戶之事實。 4 花蓮縣警察局吉安分局光華派出所陳報單、受理各類案件紀錄表、受理案件證明單、詢問筆錄各1份。 證明被告於111年2月15日17時11分許，始向警方陳報遺失上開金融帳戶，且所陳報遺失時間為同年月7日17時許，遺失地點為高雄市三民區，均與被告在偵查中之供述不符之事實。 5 兆豐國際商業銀行股份有限公司111年8閱18日兆銀總集中字第1110047021號函該函所附網路銀行服務申請暨約定表-櫃臺交易登記資料。 依該銀行所提供「櫃臺交易設簿登記查詢資料」顯示，本案帳戶於111年2月7日10時49分客戶本人親自臨櫃辦理申請網路銀行服務申請暨約定轉帳等情。 
二、被告雖以前詞置辯，惟提款卡設置密碼之目的，係避免提款
    卡如因失竊、遺失或其他原因離本人持有時，縱為他人取得
    持有，持有之人若未經原持卡人告知密碼，將難以使用該提
    款卡，以免遭盜領存款或其他不法使用；且金融帳戶乃個人
    重要理財工具，涉及私人隱密之金融資料，一般人無不謹慎
    保管；再詐欺集團成員為確保可取得犯罪所得款項，並避免
    為警查獲其真實身分，皆以收購他人帳戶或以偽造證件申辦
    帳戶之方式取得他人帳戶之存摺、提款卡與密碼，當無以他
    人遺失或遭竊之存摺、提款卡所屬帳戶供存放犯罪所得財物
    之理，蓋遺失或遭竊存摺、提款卡之所有人如報警處理並辦
    理掛失手續，存放於該帳戶內之款項即無法提領，詐欺集團
    成員自無甘冒此風險之可能。而依被告所辯，其竟將一般人
    不會忘記之生日作為提款卡密碼並書寫在存摺上；又被告辯
    稱其於111年2月10幾日左右遺失上開金融帳戶，於遺失後1
    日即報警，遺失地點在基隆市云云，惟被告上開帳戶被註記
    為警示帳戶時間為111年2月11日11時15分，有兆豐銀行非營
    業時間警示帳戶通報表在卷供憑，但其遲至111年2月15日17
    時11分許方前往警局陳報遺失，已屬可疑。而被告陳報遺失
    時間為111年2月7日左右、遺失地點為高雄市三民區，且其
    於同年2月9日至12日之行動電話通聯紀錄及上網歷程紀錄之
    地點均在高雄市，與被告偵查中所辯均不相符，有花蓮縣警
    察局吉安分局光華派出所陳報單、受理各類案件紀錄表、受
    理案件證明單、詢問筆錄、被告門號0000000000號行動電話
    雙向通聯紀錄及上網歷程紀錄各1份在卷可稽；復參以被告
    於遺失前將存款提領一空等節，被告所辯均悖離常情，實難
    採信。綜上所述，被告提供上開金融帳戶資料予詐欺集團成
    員，且詐欺集團成員用以使告訴人及被害人匯入款項並提領
    ，以掩飾詐欺取財罪犯罪所得之去向，從而，被告主觀上具
    有幫助詐欺取財之不確定故意甚明。
三、核被告所為，係犯刑法第30條第1項前段、洗錢防制法第14
    條第1項幫助洗錢罪及刑法第30條第1項前段、同法第339條
    第1項之幫助詐欺取財罪等罪嫌。被告係以同1行為同時犯上
    開幫助洗錢罪、幫助詐欺取財罪之2罪嫌，為想像競合犯，
    請依刑法第55條之規定，從一重論處。
四、依刑事訴訟法第251條第1項提起公訴。
  　此　致
臺灣花蓮地方法院
中　　華　　民　　國　 111　　年　　8 　　月　　24　　日
  　　      　　　　　　　檢　察　官  陳  貞  卉
本正本證明與原本無異
中　　華　　民　　國　 111　　年　　9 　　月　　1 　　日
                          書  記  官  劉  怡  娟  
附錄本案所犯法條全文 
中華民國刑法第30條
（幫助犯及其處罰）
幫助他人實行犯罪行為者，為幫助犯。雖他人不知幫助之情者，
亦同。
幫助犯之處罰，得按正犯之刑減輕之。
中華民國刑法第339條
（普通詐欺罪）
意圖為自己或第三人不法之所有，以詐術使人將本人或第三人之
物交付者，處 5 年以下有期徒刑、拘役或科或併科 50 萬元以
下罰金。
以前項方法得財產上不法之利益或使第三人得之者，亦同。
前二項之未遂犯罰之。
洗錢防制法第14條
有第二條各款所列洗錢行為者，處 7 年以下有期徒刑，併科新
臺幣 5 百萬元以下罰金。
前項之未遂犯罰之。
前二項情形，不得科以超過其特定犯罪所定最重本刑之刑。
附表：　
編號 告訴人 詐欺時間 詐欺方式   匯款時間 匯款金額(新臺幣) 1 李宛璇 111年1月11日13時40分許 詐騙集團成員在youtube網站上刊登投資之訊息，誘使李宛璇加入LINE聯繫後，以LINE向李宛璇佯稱：有高獲利投資專案，惟須先匯款6萬元云云，致李宛璇陷於錯誤，而依指示匯款。   111年2月10日19時2分許、19時3分許  5萬元、1萬元 2 陳昱勳 111年1月25日12時許 詐騙集團成員在LINE群組上刊登投資之訊息，誘使陳昱勳加入LINE聯繫後，以LINE向陳昱勳佯稱：可投資博弈平臺獲利，惟須先依指示匯款，做為儲值平臺籌碼云云，致陳昱勳陷於錯誤，而依指示匯款。   111年2月10日14時44分許  30萬元